【裁判字號】    98,簡上,314
【裁判日期】    980729
【裁判案由】    詐欺
【裁判全文】
臺灣高雄地方法院刑事判決             98年度簡上字第314號
上  訴  人  臺灣高雄地方法院檢察署檢察官
被      告  丙○○
上列上訴人因被告詐欺案件，不服本院97年度審簡字第3440號，
中華民國98年3 月24日第一審簡易判決（聲請簡易判決處刑案號
：臺灣高雄地方法院檢察署97年度偵字第28901 號），提起上訴
，及移送併案審理（併案偵查案號：臺灣高雄地方法院檢察署98
年度偵字第7454號），本院管轄之第二審合議庭依簡式審判程序
審理判決如下：
    主  文
原判決撤銷。
丙○○幫助犯詐欺取財罪，處有期徒刑參月，如易科罰金，以新
臺幣壹仟元折算壹日。
    事  實
一、丙○○雖得預見提供金融機構帳戶之存摺、金融卡及密碼予
    他人使用，足以幫助他人提領獲取詐欺之犯罪所得，竟仍不
    違背其本意，基於幫助詐欺之不確定故意，於民國97年2 、
    3 月間某日，在高雄市○○路，將其前向高雄銀行大昌分行
    所申用帳號000000000000號帳戶之存摺、金融卡及密碼，一
    併交付與某不詳姓名年籍之人，以供詐騙集團成員使用。而
    該取得丙○○上開帳戶存摺、金融卡及密碼之人，即與其所
    屬詐騙集團成員，共同意圖為自己不法之所有：（一）於97
    年3 月28日晚間8 時許，以電話撥打予乙○○，誆稱為電視
    購物台員工，要求乙○○依指示操作提款機以取消分期付款
    為由，使其等信以為真而陷於錯誤，於同日晚間10時6 分許
    ，以自動櫃員機轉帳匯款新臺幣（下同）4,392 元至丙○○
    上開帳戶內；（二）於同日晚間8 時47分許，以上述相同手
    法，向甲○○誆稱為電視購物台員工，要求甲○○依指示操
    作提款機以取消分期付款為由，使其等信以為真而陷於錯誤
    ，於同日晚間9 時47分許，以自動櫃員機轉帳匯款28,983元
    至丙○○上開帳戶內。嗣經乙○○、甲○○發覺受騙而報警
    處理，始循線查悉上情。
二、案經高雄市政府警察局三民第二分局報請臺灣高雄地方法院
    檢察署檢察官偵查起訴。
    理  由
一、本件被告丙○○所犯係死刑、無期徒刑或最輕本刑為3 年以
    上有期徒刑以外之罪，其於本院審判程序中就前揭被訴事實
    為有罪之陳述，經審判長告知簡式審判程序之旨，並聽取其
    等與檢察官之意見後，本院認無不得或不宜改依簡式審判程
    序進行之情形，合議庭依刑事訴訟法第273 條之1 第1 項、
    之規定，裁定改依簡式審判程序審理，又本件卷內之物證、
    書證等證據，依同法第273 條之2 規定，不受第159 條第1
    項關於傳聞法則規定之限制，依法均有證據能力，合先敘明
    。
二、上揭犯罪事實，業據被告於本院審理中坦承不諱，並經證人
    即被害人乙○○、甲○○於警詢中供述明確，復有中華郵政
    交易明細表、台南縣政府警察局受理詐騙帳戶通報警示簡便
    格式表、台中市警察局受理刑事案件報案三聯單各1 張、內
    政部警政署反詐騙諮詢專線紀錄表2 張、高雄銀行大昌分行
    97年4 月16日高銀大昌密字第0970000014號函暨提供分行客
    戶丙○○（帳號000000000000號）開戶資料及交易明細表、
    高雄銀行大昌分行97年4 月10日高銀大昌密字第0970000012
    號函暨提供分行客戶丙○○（帳號000000000000號）開戶資
    料及交易明細表各1 份在卷可稽，是被告任意性自白與事實
    相符。本案事證明確，被告犯行堪以認定，應依法論科。
三、被告提供帳戶存摺與他人為詐欺取財使用，雖並未參與詐欺
    取財之構成要件行為，然其顯係以幫助他人共同犯詐欺罪之
    意思，實施詐欺取財構成要件以外之行為。是核被告所為，
    係犯刑法第30條第1 項、第339 條第1 項之幫助詐欺取財罪
    。被告以幫助之意思，參與構成要件以外之行為，為幫助犯
    ，爰依刑法第30第2 項規定，依正犯之刑減輕之。又本案除
    有人出面向被告收取存摺外，另有他人撥打電話對被害人施
    詐、出面領取款項，而有數人分工之情形，足認詐騙集團成
    員彼此間有犯意聯絡及行為分擔，該等詐騙集團成員屬於詐
    欺罪之共同正犯無疑。且詐騙集團成員之詐欺犯行雖有多次
    ，然被告僅有單純一幫助行為，故僅論以一罪。聲請簡易判
    決處刑書犯罪事實欄雖未就犯罪事實一（二）之被害人甲○○遭詐欺部分加以敘明，惟該部分與已敘明部分，屬同一幫
    助詐欺犯行，為同一案件，自係起訴效力所及，本院應併予
    審理。原審以犯罪事實一（一）部分被告幫助詐欺部分罪證
    明確，而予論罪科刑，固非無見，惟公訴人以原審未及審酌
    其餘被害人部分而提起上訴，為有理由，原審判決既有上開
    可議之處，其判決自屬無可維持，而應由本院撤銷改判。
四、爰審酌被告提供上開帳戶供有詐欺犯意之成員使用，助長詐
    騙財產犯罪之風氣，致被害人受騙而匯款，實為當今社會層
    出不窮之詐財事件所以發生之根源，造成社會互信受損，擾
    亂金融交易往來秩序，影響層面廣泛，且亦因被告提供帳戶
    ，致使執法人員難以追查該詐欺集團之真實身分，所為實屬
    不該，而被告雖非基於直接故意而為本件幫助詐欺之犯行，
    但仍有間接即未必故意，自無從阻免本件犯行之成立，又被
    害人總計因此受騙匯款金額高達33,375元，所為實有不該，
    惟念其犯後坦承犯行，態度尚佳，復查前無犯罪前科，素行
    尚可等一切情狀，量處如主文第二項所示之刑，並審酌被告
    高職畢業，在菜市場經營攤販生意，收入不穩定，經濟狀況
    勉持，雖已離婚，但尚有一個年幼小孩待其扶養等情，諭知
    如主文所示之易科罰金折算標準。
據上論斷，應依刑事訴訟法第455 條之1 第1 項、第3 項、第36
9 條第1 項前段、第364 條、第273 條之1 第1 項、第299 條第
1 項前段，刑法第30條第1 項前段、第2 項、第339 條第1 項、
第41條第1 項前段，刑法施行法第1 條之1 第1 項、第2 項前段
，判決如主文。
本案經檢察官許怡萍到庭執行職務。
中    華    民    國    98    年    7     月    29    日
                刑事第十二庭  審判長法  官  蘇揚旭
                                    法  官  李殷君
                                    法  官  楊珮瑛
以上正本證明與原本無異。
不得上訴。
中    華    民    國    98    年    7     月    30    日
                                    書記官  郭南宏


司法院資訊處製作；財團法人民間司法改革基金會備份。
